【裁判字號】    98,刑智上訴,7
【裁判日期】    980326
【裁判案由】    違反著作權法等
【裁判全文】
智慧財產法院刑事判決
                                   98年度刑智上訴字第7號
上  訴  人  臺灣板橋地方法院檢察署檢察官
上  訴  人
即  被  告  楊瑞陽  

            吳奉傳  
            陳春梅  
上二人共同
選任辯護人  林昇格律師
            李志成律師
上列上訴人因違反著作權法等案件，不服臺灣板橋地方法院97年
度易字第666 號，中華民國97年6 月30日、同年11月14日第一審
判決（起訴案號：臺灣板橋地方法院檢察署96年度偵字第13456
號），提起上訴，本院判決如下：
    主  文
原判決關於甲○○、乙○○、丙○○部分撤銷。
甲○○共同犯著作權法第九十一條第三項之侵害著作財產權罪，
累犯，處有期徒刑拾月。扣案如附表一至十五所示之非法重製影
音光碟，猥褻影音光碟壹萬壹仟壹佰陸拾玖片，及如附表十六所
示之物均沒收。
乙○○、丙○○幫助犯著作權法第九十一條之一第三項之散布侵
害著作財產權罪，各處有期徒刑肆月，如易科罰金，以新臺幣壹
仟元折算壹日。均緩刑貳年。
    事  實
一、甲○○前於民國83年間因散布猥褻物品罪，經臺灣板橋地方
    法院以83年度易字第2896號判決判處拘役59日，如易科罰金
    ，以銀元300 元折算1 日確定。另於同年間因擅自重製而違
    反著作權法案，經臺灣板橋地方法院以83年度訴字第1489號
    判決判處有期徒刑8 月確定；再於84年間因散布猥褻物品罪
    ，經臺灣板橋地方法院以84年度易字第733 號判決判處有期
    徒刑4 月，如易科罰金，以銀元300 元折算1 日確定；上開
    二罪，經臺灣板橋地方法院裁定應執行有期徒刑10月，於84
    年12月17日入監執行完畢。又於92年間因公共危險案件，經
    臺灣臺北地方法院以92年度交易字第428 號判決判處有期徒
    刑2 月，如易科罰金，以銀元300 元折算1 日確定，於92年
    11月11日易科罰金執行完畢。
二、
  (一)游長斌（被訴違反著作權法等罪，經臺灣板橋地方法院以97
    年度易字第666 號判處有期徒刑1 年2 月確定）係址設臺北
    縣新莊市○○路○○○ 巷○○號5 樓「一級棒影音公司」（未依
    法登記）之實際負責人，並自95年9 月起，以每月薪資新臺
    幣（下同）35,000元，僱用甲○○負責燒錄、重製光碟片等
    工作；自96年1 月中旬起，以每月薪資30,000元，僱用黃費
    年（被訴違反著作權法等罪，經臺灣板橋地方法院以97年度
    易字第666 號判處有期徒刑6 月，如易科罰金，以1,000 元
    折算1 日確定）負責挑片等工作；自95年9 月中旬起，以每
    月薪資45,000元，僱用陳秀琴（被訴違反著作權法等罪，經
    臺灣板橋地方法院以97年度易字第666 號判處有期徒刑6 月
    ，如易科罰金，以1,000 元折算1 日確定）負責記帳、接聽
    電話訂單等工作；自96年5 月22日起，以每月薪資28,000元
    ，僱用李佩芬（被訴違反著作權法等罪，經臺灣板橋地方法
    院以97年度易字第666 號判處有期徒刑3 月，如易科罰金，
    以1,000 元折算1 日確定）負責繕打客戶訂單等工作。
  (二)游長斌、甲○○、黃費年、陳秀琴及李佩芬等五人，均明知
    不得販賣、意圖販賣而持有猥褻影音光碟，以及下列情事：
    1.如附表一所示之影片，係附表一所示之美國權利人享有著
      作財產權之視聽著作，而依著作權法第4 條第2 款規定、
      世界貿易組織協定（WTO Agreement ）之與貿易有關之智
      慧財產權協定（TRIPs ）第9 條第1 項、伯恩公約第3 條
      規定，得依我國著作權法享有著作權。
    2.如附表二所示之影片，係韓國人享有著作財產權之視聽著
      作，而依著作權法第4 條第2 款規定、世界貿易組織協定
      （WTO Agreement ）之與貿易有關之智慧財產權協定（TR
      IPs ）第9 條第1 項、伯恩公約第3 條規定，得依我國著
      作權法享有著作權，授權或轉授權華亞國際多媒體股份有
      限公司（即采昌國際多媒體股份有限公司《下稱采昌公司
      》之前身）在臺灣地區獨家發行DVD 、VCD 影音產品之權
      利。
    3.如附表三所示之影片，係日本人享有著作財產權之視聽著
      作，而依著作權法第4 條第2 款規定、世界貿易組織協定
      （WTO Agreement ）之與貿易有關之智慧財產權協定（TR
      IPs ）第9 條第1 項、伯恩公約第3 條規定，得依我國著
      作權法享有著作權，授權或轉授權曼迪傳播有限公司（下
      稱曼迪公司）在臺灣地區獨家重製、經銷DVD 、VCD 影音
      產品之權利。
    4.如附表四所示之影片，係日本人享有著作財產權之視聽著
      作，而依著作權法第4 條第2 款規定、世界貿易組織協定
      （WTO Agreement ）之與貿易有關之智慧財產權協定（TR
      IPs ）第9 條第1 項、伯恩公約第3 條規定，得依我國著
      作權法享有著作權，授權或轉授權逸琦國際股份有限公司
      （下稱逸琦公司）享有在臺灣地區重製、家用出租、直銷
      、家用、公播影音、自行轉檔等權利。
    5.如附表五所示之影片，係日本人享有著作財產權之視聽著
      作，而依著作權法第4 條第2 款規定、世界貿易組織協定
      （WTO Agreement ）之與貿易有關之智慧財產權協定（TR
      IPs ）第9 條第1 項、伯恩公約第3 條規定，得依我國著
      作權法享有著作權，授權或轉授權普威爾國際股份有限公
      司（下稱普威爾公司）享有在臺灣地區發行DVD 、VCD 影
      音產品之權利。
    6.如附表六所示之影片，係日本人享有著作財產權之視聽著
      作，而依著作權法第4 條第2 款規定、世界貿易組織協定
      （WTO Agreement ）之與貿易有關之智慧財產權協定（TR
      IPs ）第9 條第1 項、伯恩公約第3 條規定，得依我國著
      作權法享有著作權，授權或轉授權木棉花國際股份有限公
      司（下稱木棉花公司）享有在臺灣地區獨家發行DVD 、VC
      D 影音產品之權利。
    7.如附表七所示之影片，係英國人享有著作財產權之視聽著
      作，而依著作權法第4 條第2 款規定、世界貿易組織協定
      （WTO Agreement ）之與貿易有關之智慧財產權協定（TR
      IPs ）第9 條第1 項、伯恩公約第3 條規定，得依我國著
      作權法享有著作權，授權或轉授權聯成國際事業有限公司
      （下稱聯成公司）享有在臺灣地區發行DVD 、VCD 影音產
      品之權利。
    8.如附表八所示之影片，係黃文耀享有著作財產權之視聽著
      作，專屬授權三通企業社享有著作財產權。
    9.如附表九所示之影片，係法國人享有著作財產權之視聽著
      作，而依著作權法第4 條第2 款規定、世界貿易組織協定
      （WTO Agreement ）之與貿易有關之智慧財產權協定（TR
      IPs ）第9 條第1 項、伯恩公約第3 條規定，得依我國著
      作權法享有著作權，授權或轉授權凱林數碼科技有限公司
      （下稱凱林公司）享有在臺灣地區發行DVD 、VCD 影音產
      品之權利。
    10.如附表十所示之影片，係係日本人享有著作財產權之視聽
      著作，而依著作權法第4 條第2 款規定、世界貿易組織協
      定（WTO Agreement ）之與貿易有關之智慧財產權協定（
      TRIPs ）第9 條第1 項、伯恩公約第3 條規定，得依我國
      著作權法享有著作權，授權或轉授權群英社國際股份有限
      公司（下稱群英社公司）享有在臺灣地區發行DVD 、VCD
      影音產品之權利。
    11.如附表十一所示之影片，係日本人、英國人享有著作財產
      權之視聽著作，而依著作權法第4 條第2 款規定、世界貿
      易組織協定（WTO Agreement ）之與貿易有關之智慧財產
      權協定（TRIPs ）第9 條第1 項、伯恩公約第3 條規定，
      得依我國著作權法享有著作權，授權或轉授權英屬維京群
      島商群體國際股份有限公司臺灣分公司（下稱英商群體公
      司）享有在臺灣地區專屬發行DVD 、VCD 影音產品之權利
      。
    12.如附表十二所示之影片，係附表十二所示之權利人享有著
      作財產權之視聽著作，而其中外國人部分依著作權法第4
      條第2 款規定、世界貿易組織協定（WTO Agreement ）之
      與貿易有關之智慧財產權協定（TRIPs ）第9 條第1 項、
      伯恩公約第3 條規定，得依我國著作權法享有著作權。附
      表十二所示之權利人授權或轉授權得利影視股份有限公司
      （下稱得利公司）享有在臺灣地區專屬重製、經銷、出租
      、發行DVD 、VCD 影音產品之權利。
    13.如附表十三所示之之影片，係韓國人享有著作財產權之視
      聽著作，而依著作權法第4 條第2 款規定、世界貿易組織
      協定（WTO Agreement ）之與貿易有關之智慧財產權協定
      （TRIPs ）第9 條第1 項、伯恩公約第3 條規定，得依我
      國著作權法享有著作權，轉授權弘恩文化事業有限公司（
      下稱弘恩公司）享有在臺灣地區專屬獨家重製、出版、發
      行、出租及公播DVD 、VCD 影音產品之權利。
    14.如附表十四所示之之影片，係日本人享有著作財產權之視
      聽著作，而依著作權法第4 條第2 款規定、世界貿易組織
      協定（WTO Agreement ）之與貿易有關之智慧財產權協定
      （TRIPs ）第9 條第1 項、伯恩公約第3 條規定，得依我
      國著作權法享有著作權，轉授權基本國際股份有限公司（
      下稱基本公司）享有在臺灣地區獨家重製、租借、銷售
      DVD 、VCD 影音產品之權利。
    15.如附表十五所示之影片，係霹靂國際多媒體股份有限公司
      享有著作財產權之視聽著作，專屬授權群體工作室（現更
      名為群體娛樂有限公司，下稱群體公司）享有著作財產權
      。
    16.非經上開著作財產權人同意或授權，不得將前開視聽著作
      擅自重製於DVD 、VCD 影音光碟，亦不得散布、意圖散布
      而持有內有上開視聽著作之非法重製DVD 、VCD 影音光碟
      。
  (三)詎游長斌竟自95年4 月間起至96年6 月7 日止，甲○○自95
    年9 月間起，黃費年自96年1 月中旬起，陳秀琴自95年9 月
    中旬起，李佩芬自96年5 月22日起，此5 人共同基於意圖銷
    售而重製如附表一至十五所示之視聽著作於光碟、進而販賣
    ，及販賣、製造猥褻影音光碟片營利之犯意聯絡，在一級棒
    影音公司上址，以前述分工方式，先至百視達租片中心承租
    如附表一至十五所示視聽著作之重製物，由黃費年負責挑片
    ，或由甲○○利用游長斌所有之電腦主機（含滑鼠、螢幕、
    主機、鍵盤）2 組，以網路下載方式公開傳輸並擅自重製如
    附表一至十五所示之視聽著作後，復以游長斌所有之燒錄機
    （單機或一對七）重製於光碟，侵害上開著作財產權人重製
    、公開傳輸的著作財產權，並由甲○○以前開電腦設備，於
    網路下載內容為男女裸露性器官等猥褻畫面之影音畫面，並
    燒錄於光碟後，再由陳秀琴、李佩芬負責客戶訂單之工作，
    以每片30元至70元之價格販售予不特定人牟利。嗣於96 年6
    月7 日12時許，在上址為警查獲，並扣得如附表一至十五所
    示之影音光碟6,141 片（起訴書誤載為6,041 片）、猥褻影
    音光碟11,169片及游長斌所有如附表十六所示之物。
三、乙○○為謙智廣告社（起訴書誤載為帝皇廣告社）負責人，
    丙○○為帝皇廣告社（起訴書誤載為謙智廣告社）之負責人
    ，二人均明知一級棒影音公司以前揭方式非法重製影音光碟
    及猥褻影音光碟，竟基於幫助游長斌等人散布擅自重製影音
    光碟及販賣猥褻影音光碟片營利之犯意，由乙○○自96 年1
    月起，指派姓名、年籍均不詳之成年派報人員，以每份0.33
    元之代價，散發印製有上開非法重製及猥褻影音光碟名稱之
    宣傳單至臺北縣板橋、中和、永和、新莊等地區，總共719,
    000 份。丙○○則自95年12月起，指派姓名、年籍不詳之成
    年派報人員，以每份0.32元之代價，散發印製有上開非法重
    製及猥褻影音光碟名稱之宣傳單至臺北市信義、中山、南港
    地區，總共504,000 份。嗣於96年6 月7 日12時許，為警循
    線查獲。
四、案經如附表一所示之權利人委由財團法人電影及錄影著作保
    護基金會（現更名為財團法人臺灣著作權保護基金會）再行
    委任張家智；采昌公司委由宙○○；曼迪公司委由魏里男；
    逸琦公司委由Ｃ○○；普威爾公司委由Ａ○○；木棉花公司
    委由李志豪；聯成公司委由Ｅ○○；三通企業社委由玄○○
    ；凱林公司委由劉東銘；群英社公司委由亥○○；英商群體
    公司委由林東寬；得利公司再行委任吳明憲（原判決誤載為
    如附表十二所示之著作財產權人委由得利公司再行委任吳明
    憲）；弘恩公司委由Ｅ○○；基本公司委由天○○；群體工
    作室（現更名為群體娛樂有限公司）委由王振宇告訴臺北縣
    政府警察局移送臺灣板橋地方法院檢察署檢察官偵查起訴。
    理  由
一、有關證據之證據能力部分：
  (一)按被告以外之人於審判外之言詞或書面陳述，除法律有規定
    者外，不得作為證據，刑事訴訟法第159 條第1 項定有明文
    。刑事訴訟法新制採改良式當事人進行主義，為保障被告防
    禦權及維護直接審理與言詞審理原則而酌採英美法之傳聞法
    則，復於第159 條之1 至第159 條之5 增設例外規定，以應
    實務需要，俾符實體真實發現之訴訟目的。又被告以外之人
    於審判外之陳述，雖不符合同法第159 條之1 至第159 條之
    4 規定，但經當事人於審判程序同意作為證據，法院審酌該
    言詞陳述或書面陳述作成時之情況，認為適當者，亦得為證
    據，當事人、代理人或辯護人於法院調查證據時，知有同法
    第159 條第1 項不得為證據之情形，而未於言詞辯論終結前
    聲明異議者，視為有前項之同意，同法第159 條之5 亦有明
    文。蓋傳聞法則之重要理論依據，在於傳聞證據未經當事人
    之反對詰問予以核實，乃予排斥，惟若當事人已放棄對原供
    述人之反對詰問權，於法院審判時表明同意該等傳聞證據可
    作為證據，基於證據資料愈豐富，愈有助於真實發現之理念
    ，並貫徹刑事訴訟法修法加重當事人進行主義之精神，確認
    當事人對於證據能力有處分權之制度，傳聞證據經當事人同
    意作為證據，法院認為適當者，亦得為證據。
  (二)查被告對於本案全案卷證內之證據資料、證人證言等證據之
    證據能力，除被告乙○○對第(三)項有所爭執外，均表示無意
    見（本院卷第3 冊第4 至18頁），故依刑事訴訟法第159 條
    之5 第2 項之規定，應視為被告已同意本案相關之傳聞證據
    均可作為證據。經斟酌本案卷內之證據並非非法取得，亦無
    證明力明顯過低之情形，且經原審及本院於審判期日依法進
    行證據之調查、辯論，被告於訴訟上之程序權，已受保障，
    前揭各該證據，均得採為證據。
  (三)被告乙○○於警詢、檢察官訊問時所為陳述：
    1.按刑事訴訟法第156 條第1 項之規定，被告之自白非出於
      強暴、脅迫、利誘、詐欺、疲勞訊問、違法羈押或其他不
      正之方法，且與事實相符者，得為證據。
    2.被告乙○○及辯護人於原審及本院準備程序，對於檢察官
      所提被告乙○○之警詢、偵查中之訊問筆錄等證據能力均
      不爭執（見原審卷第1 冊第149 、166 頁，本院卷第1 冊
      第11 7頁），嗣於本院審判期日始抗辯稱：於警詢、偵訊
      時所言不實云云（見本院卷第3 冊第26頁），惟並未抗辯
      其自白非出於任意性。經查被告乙○○於警詢、偵查所為
      之供述，與事實相符，事證明確（詳後述），故有證據能
      力。被告乙○○此部分抗辯，不足採信。
二、
  (一)被告甲○○部分：
    1.訊據被告甲○○於警詢、偵訊及法院審理時，除上網下載
      部分外，其餘事實均坦承不諱，核與共同被告游長斌、黃
      費年、陳秀琴及李佩芬供述及告訴代理人指述情節相符，
      並有財團法人電影及錄音著作保護基金會出具之鑑識報告
      、著作財產權證明文件、猥褻影音光碟之照片及臺灣板橋
      地方法院檢察署96年12月11日勘驗筆錄附卷可稽，且有如
      附表一至十五所示之非法重製影音光碟、猥褻影音光碟11
      ,169片及如附表十六所示之物扣案可證。
    2.至被告甲○○雖於本院審理時否認有上網下載云云，惟此
      部分犯行業經被告甲○○已於警詢時坦承（見偵查卷第1
      冊第18頁反面），並經共同被告游長斌、黃費年及陳秀琴
      供承明確（見偵查卷第1 冊第10、12、15頁），且被告甲○○及共同被告游長斌、黃費年及陳秀琴於檢察官訊問時
      均稱警詢所述為實在，被告甲○○於偵查時亦稱受僱於游
      長斌，負責燒錄等語（見偵查卷第1 冊第156 頁），復於
      原審審理時承認起訴之犯罪事實（見原審卷第1 冊第147
      頁），故被告甲○○於本院審理時始翻異前詞，顯屬卸責
      之詞，不足採信。故被告甲○○之犯行，事證明確，堪以
      認定，應依法論科。
  (二)被告乙○○及丙○○部分：
    訊據被告乙○○固不否認係謙智廣告社之負責人，接受游長
    斌之委託，並指派人員散發印有盜版光碟名稱之宣傳單之事
    實；被告丙○○固不否認係帝皇廣告社之負責人之事實，惟
    均矢口否認有何幫助犯行，被告乙○○辯稱：伊接到游長斌
    的電話委託後，直接指派派報員至印刷廠拿取印製好的宣傳
    單，再逐戶發送，伊沒有看過宣傳單，不知道宣傳單上之內
    容云云；被告丙○○則辯稱：帝皇廣告社之事務均係由會計
    徐嫚聆處理，伊就本件宣傳單之派發均不知情云云。經查：
    1.證人游長斌於原審審理時具結證述：有委託帝皇及謙智公
      司派發廣告單，帝皇廣告的部分，是與會計聯絡，聯絡好
      後，開車去載宣傳單再拿去給會計，再指定派發地點，費
      用則係下次再付，謙智部分，第一次係以電話與乙○○聯
      繫，之後與組長聯繫，伊有告知宣傳單之內容係派發光碟
      ，他們並未問伊係何家公司，這種事情他們不會過問，伊
      不會將公司地址告訴廣告公司，收錢的部分，都是下次再
      給付，或是下次督報時再交付，伊有時候會將宣傳單送過
      去廣告社等語（見原審卷第1 冊第170 至171 頁）。
    2.被告丙○○於原審審理時自承：員工的薪水都由伊發放，
      且每個員工負責的業務內容亦由伊指定等語（見原審卷第
      2 冊第57至61頁）。被告丙○○既係帝皇廣告社之負責人
      ，並負責指定每位員工所負責之業務，焉有不知帝皇廣告
      社有於95年12月起受游長斌委託派發光碟宣傳單業務之理
      ？
    3.廣告宣傳單之派發理應視傳單內容，決定派發之時間及地
      點。證人游長斌既於電話中告知宣傳單之內容，或親自將
      宣傳單送至帝皇及謙智廣告社，被告丙○○、乙○○身為
      該等廣告社之負責人，豈有不知他人委託派發之宣傳單內
      容為何之理？如不瞭解諸多細節，如何決定派發之時間及
      地點，並分配各派發人員之工作？故被告乙○○及丙○○
      所辯，顯違常情。
    4.觀諸宣傳單上之記載「CD每片30元（買20片送4 片）DVD
      每片70元（買10片送1 片）」，該等光碟之販售價格甚低
      ，衡諸常情，絕非係經著作財產權人合法授權之視聽著作
      。再上開宣傳單記載「情色特區VCD 每片40元〈買30片送
      5 片，買25片送3 片〉，DVD 每片70元〈買10片送1 片〉
      ；日本無碼高畫質系列VCD ；歐美無碼高畫質系列VCD ；
      日本無碼劇情系列DVD ；歐美無碼劇情系列DVD 」，並記
      載有強暴SM專區、人獸性交專區、體內射精專區、肛門後
      庭花專區、野外多P 專區，且情色專區中，所有之片名，
      均含有色情、猥褻等不堪入目之字眼，被告丙○○、乙○○就宣傳單載有上開片名之影音光碟係屬猥褻物品，自無
      不知之理。
    5.綜上，被告乙○○及丙○○所辯，無非卸責之詞，不足採
      信。故其犯行堪以認定，應依法論科。
三、論罪科刑：
  (一)被告甲○○部分：
    1.核被告甲○○所為，就以網路下載方式取得各視聽著作部
      分，係犯著作權法第91條第2 項之擅自重製侵害著作財產
      權罪、第92條之以公開傳輸方式侵害著作財產權罪；就將
      視聽著作燒錄於光碟部分，係犯同法第91條第3 項之擅自
      重製光碟侵害著作財產權罪；就販賣猥褻光碟部分，係犯
      刑法第235 條第1 項之販賣猥褻物品罪。
    2.被告甲○○明知係侵害著作財產權之重製物而散布、意圖
      散布而持有，為擅自重製光碟之高度行為所吸收，且意圖
      販賣而持有猥褻影音光碟之低度行為，則為販賣之高度行
      為所吸收，均不另論罪。
    3.檢察官於起訴書僅記載被告甲○○所犯法條為著作權法第
      91條之1 第3 項及刑法第235 條第1 項之罪，且散布重製
      物之低度行為為重製之高度行為所吸收，而未記載著作權
      法第91條第2 項之擅自重製侵害著作財產權罪、第92條之
      以公開傳輸方式侵害著作財產權罪、第91條第3 項之擅自
      重製光碟侵害著作財產權罪，惟此部分犯行均詳述於起訴
      書之犯罪事實欄內，應認均屬起訴範圍，僅屬起訴法條之
      漏載，且本院業已於審理時告知（見本院卷第3 冊第11頁
      ），本院自得予以審理。而原判決所載：起訴書係認被告
      游長斌等5 人係犯著作權法第93條之1 第3 項、第2 項之
      罪嫌等語（見原審卷第1 冊第199 頁反面第二項第4 至9
      行），係屬誤載，且檢察官並未於原審準備程序更正起訴
      法條（見原審卷第1 冊第116 頁），附此敘明。
    4.按刑事法若干犯罪行為態樣，本質上原具有反覆、延續實
      行之特徵，立法時既予特別歸類，定為犯罪構成要件之行
      為要素，則行為人基於概括之犯意，在密切接近之一定時
      、地持續實行之複次行為，倘依社會通念，於客觀上認為
      符合一個反覆、延續性之行為觀念者，於刑法評價上，即
      應僅成立一罪。學理上所稱「集合犯」之職業性、營業性
      或收集性等具有重複特質之犯罪均屬之，例如經營、從事
      業務、收集、販賣、製造、散布等行為概念者是（最高法
      院95年度臺上字第1079號判決要旨參照），亦即立法者針
      對特定刑罰規範之構成要件，已預設其本身係持續實行之
      複次行為，具備反覆、延續之行為特徵，故將之總括或擬
      制成一個構成要件之「集合犯」行為，因刑法評價上為構
      成要件之行為單數，應僅成立一罪。被告甲○○上開擅自
      下載重製視聽著作、以公開傳輸方式侵害著作財產權、擅
      自將視聽著作重製於光碟及販賣猥褻光碟之行為，具有反
      覆、延續實行之特徵，從而在行為概念上，應各自評價認
      係包括一罪之集合犯，而所犯侵害著作權與販賣猥褻影音
      物品罪間，係1 行為觸犯數罪名，屬想像競合犯，應從一
      重之擅自重製盜版光碟罪處斷。
    5.被告甲○○與游長斌等4 人間有犯意聯絡、行為分擔，均
      為共同正犯。
    6.另被告甲○○前於92年間因公共危險案件，經臺灣臺北地
      方法院以92年度交易字第428 號判決判處有期徒刑2 月，
      如易科罰金，以銀元300 元折算1 日確定，於92年11月11
      日易科罰金執行完畢，此有臺灣高等法院被告前案紀錄表
      乙份在卷可按（見本院卷第1 冊第13至18頁），其於有期
      徒刑之執行完畢後5 年內，故意再犯本件有期徒刑以上之
      罪，為累犯，應依刑法第47條第1 項規定加重其刑。
  (二)被告乙○○及丙○○部分：
    1.核被告乙○○、丙○○所為，均係涉犯刑法第30條第1 項
      前段、著作權法第91條之1 第3 項之幫助散布非法重製影
      音光碟罪，及刑法第30條第1 項前段、刑法第235 條第1
      項之幫助販賣猥褻光碟罪。檢察官並未於原審更正起訴法
      條（見原審卷第1 冊第116 頁，第2 冊第35、56頁），原
      判決第7 頁第二項第5 至11行之記載（見原審卷第2 冊第
      74頁）應屬誤載。
    2.被告乙○○及丙○○所為幫助散布非法重製影音光碟及幫
      助販賣猥褻光碟行為，為幫助犯，均應依刑法第30條第2
      項之規定，按正犯之刑減輕之。正犯被告甲○○及游長斌
      等5 人販賣猥褻影音光碟部分，係涉刑法第235 條第1 項
      之販賣猥褻光碟罪，而不構成散布，被告乙○○及丙○○
      即因此成立刑法第235 條第1 項之幫助販賣猥褻光碟罪。
      起訴書所載「刑法第235 條第1 項之幫助販賣、『散布』
      猥褻光碟罪」，顯屬誤載。而被告乙○○及丙○○先後多
      次幫助散布非法重製影音光碟罪及幫助販賣猥褻光碟之行
      為，具有反覆、延續實行之特徵，從而在行為概念上，應
      各自評價認係包括一罪之集合犯，而所犯侵害著作權與販
      賣猥褻影音物品罪間，係1 行為觸犯數罪名，屬想像競合
      犯，應從一重之幫助散布擅自重製影音光碟罪處斷。
  (三)原審有下列可議之處，自應由本院予以撤銷改判：
    1.漏未論述被告甲○○自網路下載視聽著作而成罪之部分。
    2.被告乙○○及丙○○係派發相關宣傳單，對被告甲○○及
      游長斌等5 人散布非法重製影音光碟及猥褻影音光碟予以
      助力，至該5 人擅自重製影音光碟之事則不與之，故被告
      乙○○及丙○○僅成立幫助散布非法重製影音光碟罪及幫
      助販賣猥褻光碟罪，而非幫助擅自重製光碟。
    3.原判決雖對被告甲○○論以想像競合犯，但論斷欄漏列刑
      法第55條規定；另著作權法第91條第3 項之以重製於光碟
      之方法侵害著作財產權罪，乃同條第2 項之普通重製侵害
      著作財產權罪之加重規定，其罪刑均屬獨立，此與借刑立
      法之例（如刑法第320 條第2 項、第339 條第2 項），雖
      亦有獨立之罪名，但其條文本身並無刑罰之規定，是於裁
      判時，仍須併引其罰出刑由之法條依據者，尚屬有別（最
      高法院97年度臺上字第1509號判決意旨參照）。查被告甲○○犯以重製於光碟之方法侵害著作財產權罪，依上說明
      ，僅成立著作權法法第91條第3 項之罪，無再論以同條第
      2 項之罪之餘地。原審於理由欄認其成立著作權法第91條
      第3 項、第2 項之罪，復於據上論結一欄併為記載，亦有
      未洽。
    4.刑法施行法第2 條規定：「依刑法第2 條第1 項但書，適
      用舊刑法、刑律或其他法令時，其褫奪公權所褫奪之資格
      ，應依刑法第36條之規定。」乃禠奪公權從新主義。本件
      被告均無褫奪公權之必要，原判決理由中亦未論述應否就
      被告為褫奪公權之宣告或新舊法之比較，卻於論斷欄記載
      「刑法施行法第2 條後段」，應屬贅載。
    5.就附表十七所示之視聽著作，應不另為無罪之諭知（詳後
      述），原審逕為有罪之認定，顯有違誤。
  (四)爰審酌被告甲○○前有散布猥褻物品、違反著作權法及公共
    危險等罪之前科紀錄，素行非佳，又負責燒錄、拷貝光碟之
    重要工作，犯罪情節重大，與共同被告游長斌、黃費年、陳
    秀琴、李佩芬等人，共同意圖銷售而非法重製他人之著作及
    販售猥褻光碟以此牟利等犯罪之動機、目的、手段，侵害上
    開著作財產權人之著作財產權不僅使其蒙受損失，更損及我
    國保護智慧財產權之國際形象，販賣猥褻影音光碟嚴重破壞
    社會秩序、善良風俗，而被告甲○○原全部坦承犯行，嗣於
    本院審理時卻為部分否認等一切情狀，分別量處如主文第2
    項所示之刑。另審酌被告乙○○並無前科，被告丙○○前有
    傷害前案而經判處拘役50日，此有臺灣高等法院被告前案紀
    錄表在卷可稽（見本院卷第1 冊第18至19頁），素行尚可，
    二人幫助他人散發載有非法重製之影音光碟及猥褻影音光碟
    之宣傳單，除藉此營利外，並助長他人犯罪暨使著作財產權
    人受損害、危害社會善良風俗，卻否認犯行之犯後態度等一
    切情狀，分別量處如主文所示之刑，並諭知如易科罰金之折
    算標準，以資懲儆。又被告乙○○及丙○○前均未曾受有期
    徒刑以上刑之宣告（見本院卷第1 冊第18至19頁），因一時
    失慮，偶罹刑典，經此刑之宣告後，應知警惕而無再犯之虞
    ，認暫不執行其刑為當，均併予宣告緩刑2 年，用啟自新。
  (五)扣案如附表一至十五所示之非法重製影音光碟及如附表十六
    所示之物，為供本件違反著作權法犯罪所用之物，應依著作
    權法第98條但書規定宣告沒收；至扣案之猥褻影音光碟11,1
    69片，則依刑法第235 條第3 項規定宣告沒收。
四、公訴意旨另以：就附表十七所示之視聽著作，認被告甲○○
    亦涉犯著作權法第91條之1 第3 項之擅自重製光碟罪，被告
    乙○○及丙○○亦涉犯該罪之幫助犯云云。惟查被告甲○○
    所涉犯之同法第91條第3 項、第91條之1 第3 項之罪，及被
    告乙○○及丙○○所涉犯之刑法第30條第1 項前段、著作權
    法第91條之1 第3 項之罪，雖非告訴乃論之罪（同法第100
    條但書規定參照），惟均以「侵害他人著作財產權」為構成
    要件，自有必要審酌各該權利人之著作財產權。經核閱告訴
    人采昌公司、群英社公司及得利公司所提出之著作權證明，
    均無法證明就附表十七所示之視聽著作享有著作財產權（詳
    如附表十七「著作權證明之問題」欄所示），自未符合上開
    各罪之構成要件。然此部分與其他有罪部分，要屬集合犯、
    想像競合犯之一罪關係，爰不另為無罪之諭知。
據上論斷，應依刑事訴訟法第369條第1項前段、第364條、第299
條第1 項前段，著作權法第91條第2 項、第3 項、第91條之1 第
3 項、第92條、第98條但書，刑法第28條、第235 條第1 項、第
3項 、第11條前段、第47條第1 項、第30條第1 項前段、第2 項
、第55條、第41條第1 項前段、第74條第1 項第1 款，刑法施行
法第1 條之1 第1 項，現行法規所定貨幣單位折算新臺幣條例第
2條 ，判決如主文。
本案經檢察官呂文忠到庭執行職務。
中    華    民    國    98    年     3    月   26     日
            智慧財產法院第二庭
                        審判長法  官  陳國成
                              法  官  曾啟謀
                              法  官  蔡惠如
以上正本係照原本作成。
如不服本判決，應於收受送達後十日內向本院提出上訴書狀，其
未敘述上訴之理由者並得於提起上訴後十日內向本院補提理由書
（均須按他造當事人之人數附繕本）。
中    華    民    國    98    年    3     月    26    日
                              書記官  林佳蘋

附錄：本案論罪科刑法條全文
著作權法第91條：
擅自以重製之方法侵害他人之著作財產權者，處3 年以下有期徒
刑、拘役，或科或併科新臺幣75萬元以下罰金。
意圖銷售或出租而擅自以重製之方法侵害他人之著作財產權者，
處6 月以上五年以下有期徒刑，得併科新臺幣20萬元以上2 百萬
元以下罰金。
以重製於光碟之方法犯前項之罪者，處 6 月以上 5 年以下有期
徒刑，得併科新臺幣 50 萬元以上 5 百萬元以下罰金。
著作僅供個人參考或合理使用者，不構成著作權侵害。
著作權法第92條：
擅自以公開口述、公開播送、公開上映、公開演出、公開傳輸、
公開展示、改作、編輯、出租之方法侵害他人之著作財產權者，
處3 年以下有期徒刑、拘役、或科或併科新臺幣75萬元以下罰金
。
刑法第30條：
幫助他人實行犯罪行為者，為幫助犯。雖他人不知幫助之情者，
亦同。
幫助犯之處罰，得按正犯之刑減輕之。
刑法第235 條：
散布、播送或販賣猥褻之文字、圖畫、聲音、影像或其他物品，
或公然陳列，或以他法供人觀覽、聽聞者，處2 年以下有期徒刑
、拘役或科或併科3 萬元以下罰金。
意圖散布、播送、販賣而製造、持有前項文字、圖畫、聲音、影
像及其附著物或其他物品者，亦同。
前二項之文字、圖畫、聲音或影像之附著物及物品，不問屬於犯
人與否，沒收之。

司法院資訊處製作；財團法人民間司法改革基金會備份。
